臺灣雲林地方法院民事裁定
111年度司監宣字第62號
聲  請  人  陳金富    住雲林縣○○鎮○○路0000號
代  理  人  王國龍  
關  係  人  周錦利  
            陳金堂  
            陳美麗  
            陳美惠  
上聲請人聲請選任受監護宣告人特別代理人事件，本院裁定如下
：
    主  文
選任甲○○（男、民國00年0 月00日生、身分證統一編號：Z00000
0000號）為受監護宣告人陳周春（女、民國00年0 月00日生、身
分證統一編號：Z000000000號）依如附件所示方式辦理被繼承人
己○○遺產分割繼承事件之特別代理人。聲請程序費用新臺幣壹仟
元由聲請人負擔。
    理  由
一、本件聲請意旨略以：聲請人丙○○為受監護宣告人陳周春之長
    子，經本院於民國111 年3 月25日以110年度監宣字第291 
    號裁定宣告為受監護宣告人之監護人，受監護宣告人之夫即
    被繼承人己○○於110 年11月13日死亡，因聲請人與受監護宣
    告人同為被繼承人之繼承人，聲請人復為受監護宣告人之法
    定代理人，於辦理遺產分割繼承事件時涉及自己代理與利益
    衝突，而無法擔任受監護宣告人之法定代理人，聲請人爰依
    民法第1113條準用第1098條第2 項之規定，聲請選任關係人
    甲○○為受監護宣告人於辦理被繼承人之遺產分割繼承事件之
    特別代理人等語。
二、按監護人於監護權限內，為受監護人之法定代理人。監護人
    之行為與受監護人之利益相反或依法不得代理時，法院得因
    監護人、受監護人、主管機關、社會福利機構或其他利害關
    係人之聲請或依職權，為受監護人選任特別代理人。又成年
    人之監護，除本節有規定者外，準用關於未成年人監護之規
    定，民法第1098條、第1113條分別定有明文。另民法第1098
    條第2 項所定「依法不得代理」，係採廣義解釋，包括民法
    第106 條禁止自己代理或雙方代理之情形，以及其他一切因
    利益衝突，法律上禁止代理之情形而言。
三、經查，聲請人主張之上開事實，業據其提出戶籍謄本、除戶
    謄本、同意書、土地登記第一類謄本（所有權個人全部）、
    建物登記第一類謄本（所有權個人全部）、遺產分割協議書
    、全國財產稅總歸戶財產查詢清單，及本院110 年度監宣字
    第291 號裁定暨確定證明書影本、財政部中區國稅局遺產稅
    免稅證明書等影本為憑，並據聲請人、關係人甲○○、乙○○、
    戊○○、丁○○到庭陳明在卷（見本院111 年9 月28日非訟事件
    筆錄），堪認其主張屬實。本院審酌關係人甲○○為受監護宣
    告人外甥，於被繼承人遺產繼承事件中，並未與受監護宣告
    人同為繼承人或有何利害關係，且據其表示同意擔任受監護
    宣告人辦理被繼承人遺產分割繼承事件之特別代理人，有其
    同意書在卷可憑。復審酌聲請人所提出如附件所示之遺產分
    割協議書，對受監護宣告人並無不利，本院因認選任關係人
    甲○○為受監護宣告人辦理被繼承人遺產分割協議事件之特別
    代理人，應可善盡保護受監護宣告人之權益，從而本件聲請
    人之聲請為有理由，應予准許。
四、末按監護人應以善良管理人之注意，執行監護職務；監護人
    對於受監護人之財產，非為受監護人之利益，不得使用、代
    為或同意處分；監護人於執行監護職務時，因故意或過失，
    致生損害於受監護人者，應負賠償之責，民法第1100條、第
    1101條第1 項、第1109條第1 項分別定有明文，上開規定，
    依民法第1113條復為成年人之監護所準用。基此，聲請人及
    關係人甲○○於辦理被繼承人遺產分割事宜時，自應遵循上開
    規定辦理，以維受監護宣告人之權益，特予敘明。
五、爰裁定如主文。
六、如對本裁定抗告須於裁定送達後10日內向本院提出抗告狀，
    並繳納抗告費新臺幣1,000 元。
中　　華　　民　　國　　111 　年　　10　　月　　4 　　日
                  　家事法庭    司法事務官  陳崇漢
以上正本係照原本作成
如對本裁定抗告須於裁定送達後10日內向本院提出抗告狀，並應
繳納抗告費新臺幣1,000元整。
中　　華　　民　　國　　111 　年　　10　　月　　4 　　日
                                書  記  官　鄭景徽